【裁判字號】    90,訴,117
【裁判日期】    920730
【裁判案由】    業務過失致死
【裁判全文】
臺灣花蓮地方法院刑事判決                            九十年度訴字第一一七號
    公  訴  人  臺灣花蓮地方法院檢察署檢察官
    被      告  丙○○
    選任辯護人  鍾年展律師
右列被告因業務過失致死案件，經檢察官提起公訴（八十九年度偵字第一一八號），
本院判決如左：
    主  文
丙○○從事業務之人，因業務上之過失致人於死，處有期徒刑陸月，如易科罰金，以
參佰元折算壹日。緩刑貳年。
    事  實
一、丙○○係行政院衛生署花蓮醫院（下稱：花蓮醫院）骨科醫師，為從事業務之人
    。緣庚○○之母游來好（民國十六年十二月二十六日生），於八十八年十月二十
    日下午十時四十五分許，在花蓮市○○路二八一號前，遭林倩慧（業經本院以八
    十九年度交易字第七號判決有期徒刑七月，緩刑三年確定）騎乘機車撞及，經送
    往花蓮醫院救治，由急診室醫師甲○○（業經檢察官為不起訴處分確定）診療，
    經頭部Ｘ攝影檢查結果，並無頭顱骨折現象，但胸部Ｘ光照射後，發覺游來好右
    側第二、三、四肋骨及鎖骨骨折，並產生氣胸約百分之三十（右側），兩側下肺
    野浸潤，懷疑肺挫傷或吸入性肺炎，骨盆腔Ｘ光檢查顯示兩側大腿骨折，此外尚
    有左上肢及手腕骨骨折、第十一、十二胸椎壓迫性骨折，動脈血氣體分析 (ABG)
    值為ph7.36，動脈血二氧化碳分壓 (PaCO2)為41.5 mmHg，動脈血氧分壓 (PaO2)
    為51.2mmHg，隨即將游來好送入加護病房診治；翌日（十月二十一日）上午十一
    時許，丙○○原應注意游來好年事已高，且受有嚴重外傷、多處骨折，已有約百
    分之三十氣胸及肺衰竭之身體狀況，不宜以全身麻醉作不緊要之大腿開刀，並應
    注意評估手術之適應性，以避免手術結果危及傷患生命安全，且依當時客觀情形
    並無不能注意之情事，竟疏未注意，率爾對年事已高之游來好施以全身麻醉，進
    行不緊要之雙大腿骨折骨釘固定手術，手術完成後續入加護病房，致引發游來好
    急性呼吸窘迫症 (ARDS)，於同月二十五日下午十一時許，因心肺衰竭及顱內出
    血，宣告不治死亡。
二、案經被害人游來好之子庚○○訴由臺灣花蓮地方法院檢察署檢察官偵查起訴。
    理  由
一、訊據被告丙○○坦承於前揭時間、地點為被害人游來好進行雙大腿骨折骨釘固定
    手術，惟矢口否認有何業務過失致死犯行，辯稱：被害人游來好僅有百分之三十
    之氣胸，只須給氧氣就可以讓病患的含氧量提高，生命跡象穩定，就不需優先處
    理氣胸問題；且游女受有兩側大腿骨折、肋骨骨折等多發性骨折，應該在病患受
    傷後二十四小時內儘快手術，否則無法作胸部治療及護理，並避免褥瘡及泌尿道
    之感染，同時即早手術可減低脂肪栓塞之機率，避免加重病人的傷害，而導致病
    人死亡，所以必須先做骨科手術。被害人游來好是急性呼吸窘迫症後病情急轉直
    下，會造成急性呼吸窘迫症的原因有多發性骨折、敗血症、肺挫傷等，長骨骨折
    病人可能發生脂肪栓塞，手術的目的是為了降低脂肪栓塞機率，但並非保證不會
    發生，只是可以降低機率。就手術後對病患的照顧及觀察來看，游女的死亡原因
    可能是肺部挫傷或脂肪栓塞而造成的呼吸窘迫症，並非單因大腿兩側股骨手術所
    造成。鑑定報告認為被害人游來好於手術時已經肺衰竭並不正確，因為病患若已
    至肺衰竭的程度，開刀必死無疑。另外，病患外傷指數 (ISS)，僅在顯示因外傷
    至死之相關性，急診救護時並不具備參考價值。至於病患是否適合手術，麻醉方
    式究為局部麻醉或全身麻醉，應由麻醉專科醫師決定，鑑定報告認為全身麻醉之
    疏失，應由被告負責，並不正確等語。
二、經查：
  (1)被害人游來好因遭訴外人林倩慧騎乘機車撞及，經送醫救治後不治死亡之事實，
    業據被害人之子庚○○指述綦詳，且有本院八十九年度交易字第七號刑事判決書
    一份附卷可按，並經臺灣花蓮地方法院檢察署檢察官督同檢驗員相驗屬實，製有
    相驗屍體證明書、驗斷書、勘驗筆錄各一份在卷可稽。
  (2)被害人游來好年齡大因車禍遭受嚴重外傷，身體多處骨折，包括右側第二、三、
    四肋骨及鎖骨、第十一、十二胸椎、兩大腿股骨，且已有約百分之三十氣胸（右
    側）及肺衰竭現象等情，此有被害人游來好花蓮醫院病歷資料一份在卷可稽。另
    依據病歷記載，游來好住院時外傷指數 (ISS)已超過行政院衛生署重大傷病之標
    準，於手術前雖然生命跡象穩定，但此並非決定開刀的唯一要件，且病患手術時
    氣胸百分之三十，動脈血氧分壓為51.2mmHg，且有肺水腫，已達肺衰竭之情況，
    病患狀況差不宜以全身麻醉作不緊要之股骨開刀，因而引起急性呼吸窘迫症，其
    死亡率可說非常高。此外，整個麻醉過程相當平穩，應不致影響急性呼吸窘迫症
    (ARDS)之形成，是游來好之死亡結果與麻醉無關。另縱然不進行大腿兩股骨手術
    仍可進行胸部之治療及護理。故游來好之死亡結果顯係因為被告對於兩側大腿股
    骨骨折手術必要性之評詁及會診錯誤所導致。被告身為骨科科醫師於對傷患進行
    手術前本應對於傷患之身體狀況作適當評估及會診，以決定手術進行有無必要，
    然竟疏未注意，且依當時客觀情形又無不能注意之情事，即貿然對當時身體狀況
    已不穩定之游來好進行手術，致使游來好因而引起急性呼吸窘迫症不治死亡，其
    行為自有過失，本件經三次送行政院衛生署醫事審議委員會鑑定結果，亦同認被
    告難逃負手術適應判斷錯誤之責，有該會鑑定書八十九年十二月六日衛署醫字第
    ０八九００二二五六二號、九十一年八月二十三日衛署醫字第０九一００五三八
    五九號、九十二年五月十四日衛署醫字第０九二０二０二四四二號鑑定書在卷足
    稽。至證人甲○○、戊○○、己○○、乙○○、丁○○等醫師到庭證稱：依游來
    好手術前之身體狀況，並無不能手術之情形等語，惟彼等之證言與鑑定報告不符
    ，且彼等與被告均為同院醫師並參與游來好之醫療過程，證詞不免有迴護偏頗之
    虞，不足採信。而被害人游來好之死亡結果與被告過失犯行間有相當因果關係。
    本件事證明確，被告所辯無過失云云，不足採信，犯行堪以認定。
三、核被告丙○○所為，係犯刑法二百七十六條第二項之業務過失致死罪。爰審酌被
    告之素行、犯罪動機、手段、所生危害、犯罪後態度及已經以新台幣五十萬元與
    被害人家屬和解（有和解書乙紙在卷可稽）等一切情狀，量處如主文所示之刑。
    又刑法第四十一條於九十年一月四日修正，同年一月十日經總統公布實施，就得
    易科罰金之法定刑，由犯最重本刑為三年以下，改為五年以下，經比較新舊法，
    以新法有利於被告，應依刑法第二條第一項前段，適用裁判時之新法，諭知本案
    易科罰金之折算標準。末查，被告丙○○前未曾受有期徒刑以上刑之宣告，有臺
    灣高等法院被告全國前案紀錄表乙紙在卷可稽，被告因一時失慮致罹刑章，經此
    偵審程序，應知警惕而無再犯之虞，本院因認所宣告之刑以暫不執行為適當，併
    予宣告緩刑二年，用啟自新，並觀後效。
四、據上論斷，應依刑事訴訟法第二百九十九條第一項前段，刑法第二百七十六條第
    二項、第二條第一項前段、第四十一條笫一項前段、第七十四條第一款，罰金罰
    鍰提高標準條例第一條前段、第二條，判決如主文。
中      華      民      國    九十二    年     七      月     三十     日
                              臺灣花蓮地方法院刑事庭
                                  法  官  林  碧  玲
右正本證明與原本無異。
如對本判決不服，應於送達後十日內，向本院提出上訴狀。（應抄附繕本）告訴人或
被害人如對於本判決不服者，應具備理由請求檢察官上訴，其上訴期間之計算係以檢
察官收受判決正本之日期為準。
                                  法院書記官
中      華      民      國    九十二    年      七      月     三十     日
附錄本判決論罪之法律條文：
刑法第二百七十六條第二項：
從事業務之人，因業務上之過失致人於死者，處五年以下有期徒刑或拘役，得併科三
千元以下罰金。


司法院資訊處製作；財團法人民間司法改革基金會備份。
